【裁判字號】    96,上訴,1376
【裁判日期】    970415
【裁判案由】    違反槍砲彈藥刀械管制條例
【裁判全文】
臺灣高等法院臺南分院刑事判決        96年度上訴字第1376號
上  訴  人
即  被  告  丁○○
選任辯護人  劉意  律師
上  訴  人
即  被  告  乙○○
指定辯護人  本院公設辯護人  己○○
上列上訴人因違反槍砲彈藥刀械管制條例案件，不服臺灣雲林地
方法院95年度訴字第800號中華民國96年9月19日第一審判決（起
訴案號：臺灣雲林地方法院檢察署95年度偵字第3601號），提起
上訴，本院判決如下：
    主  文
原判決撤銷。
丁○○未經許可，持有可發射子彈具有殺傷力之改造手槍，處有
期徒刑年貳月，併科罰金新臺幣陸萬元，罰金如易服勞役，以
新臺幣仟元折算壹日。扣案如附表編號壹、、肆、伍之物均
沒收。
乙○○共同未經許可，持有空氣槍，處有期徒刑壹年陸月，併科
罰金新臺幣萬元，罰金如易服勞役，以新臺幣仟元折算壹日
。減為有期徒刑玖月，併科罰金新臺幣壹萬伍仟元，罰金如易服
勞役，以新臺幣仟元折算壹日。扣案如附表編號壹、肆、伍之
物均沒收。
    事      實
一、丁○○明知空氣長槍及可發射子彈具有殺傷力之改造手槍，
    係屬槍砲彈藥刀械管制條例第4條第1項第1款規定明文查禁
    之之空氣槍及其他可發射子彈具有殺傷力之槍枝，依同條例
    第5條規定，非經中央主管機關許可，不得持有。竟於民國9
    5年1月間某日起，在雲林縣虎尾鎮二等兵玩具店，購得如附
    表編號1至6之物，而未經許可，無故持有附表編號1所示具
    殺傷力之空氣長槍（槍枝管制編號0000000000，下稱空氣長
    槍）及如附表編號3所示具殺傷力之改造貝瑞塔手槍（槍枝
    管制編號0000000000，含彈匣1個，下稱改造貝瑞塔手槍）
    各1枝，復接續上開未經許可持有空氣長槍之犯意，於95年6
    月間起至同年7月12日止，夥同乙○○，共同基於未經許可
    持有具殺傷力之空氣長槍之犯意聯絡，至雲林縣麥寮鄉橋頭
    村田裡，持空氣長槍1枝射擊斑鳩共2、3次，而共同持有空
    氣長槍。嗣於95年7月12日下午9時50分許，丁○○駕駛其所
    有之車牌號碼VU-4785號自用小客車（下稱系爭自小客車）
    ，搭載不知情之乙○○（所涉未經許可持有改造手槍罪嫌已
    另為不起訴處分確定），在雲林縣麥寮鄉○○村○○路28-6
    7號前，為警盤查查獲，並在該自小客車後行李廂內扣得附
    表編號1所示之空氣長槍（槍枝管制編號0000000000）、如
    附表編號3所示之改造貝瑞塔手槍（槍枝管制編號000000000
    0，含彈匣1個）各1枝、被告丁○○所有供犯本件非法持有
    空氣長槍罪使用之如附表編號4所示之鋼瓶3瓶、及附表編號
    5之鋼珠2瓶（均係直徑6mm之鋼珠）。被告乙○○且在有偵
    查權之個人及機關發覺前，向承辦之雲林縣警察局臺西分局
    偵查隊偵查員自首其共同持有空氣長槍，並接受裁判。
二、案經雲林縣警察局臺西分局報告臺灣雲林地方法院檢察署檢
    察官偵查起訴。
    理      由
壹、程序部分：
一、公訴人舉查獲員警對於被告搜索後所扣得之槍彈等物為證據
    ，關於扣案物之證據能力，被告辯稱：本件所查獲如附表所
    示之槍枝係在雲林縣麥寮鄉○○村○○路28-67號前，被告
    丁○○所駕駛之系爭自小客車後車廂搜索查獲，當時警員並
    無搜索票且未取得被告同意，事後亦未依法陳報法院，扣案
    槍枝係司法警察違法搜索所取得，而否認其證據能力。
二、按關於搜索、扣押之法定程序，在採令狀主義之國家，刑事
    訴訟法均明文規定搜索、扣押均應依法定程序，憑令狀始得
    為之，刑事訴訟法除第一百三十條規定「檢察官、檢察事務
    官、司法警察官或司法警察逮補被告、犯罪嫌疑人或執行拘
    提、羈押時，雖無搜索票，得逕行搜索其身體，隨身攜帶之
    物件，所使用之交通工具及其立即可觸及之處所。」之「附
    帶搜索」；第一百三十一條第一項規定：「有左列情形之一
    者，檢察官、檢察事務官、司法警察官或司法警察，雖無搜
    索票，得逕行搜索住宅或其他處所：一因逮捕被告、犯罪嫌
    疑人或執行拘提、羈押，有事實足認被告或犯罪嫌疑人確實
    在內者。二因追躡現行犯或逮捕脫逃人，有事實足認現行犯
    或脫逃人確實在內者。三有明顯事實足信為有人在內犯罪而
    情形急迫者。」之「逕行搜索」；第一百三十一條第二項規
    定：「檢察官於偵查中確有相當理由認為情況急迫，非迅速
    搜索，二十四小時內證據有偽造、變造、湮滅或隱匿之虞者
    ，得逕行搜索，或指揮檢察事務官、司法警察官或司法警察
    執行搜索，並層報檢察長。」之為保全證據所為之「緊急搜
    索」，及第一百三十一條之一規定「搜索，經受搜索人出於
    自願性同意者，得不使用搜索票。但執行人員應出示證件，
    並將其同意之意旨記載於筆錄。」之「同意搜索」，為無令
    狀之非要式強制處分外，均以令狀搜索為原則。
三、查本件係員警因接獲民眾電話檢舉在查獲地點（即雲林縣麥
    寮鄉○○村○○路28-67號前），有槍械藏於系爭自小客車
    後車廂，故於95年7月12日21時50分許，見被告丁○○出現
    在查獲地點且欲開啟系爭自小客車車門時，上前對被告與同
    行人乙○○盤檢，並對被告所駕駛車輛後車廂執行搜索而扣
    得槍彈等物；又員警認被告係可疑對象，只是因為被告駕駛
    系爭自小客車等情，業據證人即查獲員警甲○○於本院審理
    中證述在卷（見本院第72頁），本件司法警察於執行搜索前
    ，被告尚無犯罪痕跡之顯現，自無上述「附帶搜索」、「逕
    行搜索」、「緊急搜索」等規定之適用；而經本院勘驗本件
    搜索過程之錄影光碟，錄影內容並未顯示員警曾徵詢被告同
    意始執行搜索，僅顯示被告已經制伏而上有手銬等情，有本
    院97年3月18日勘驗筆錄在卷可稽，如被告確已於搜索前同
    意搜索，衡情當無於執行搜索時復對其施以強制力壓制之必
    要，參以卷內亦無附有自願受搜索同意書，本件並無證據顯
    示司法警察在被告同意下執行搜索，自亦無上開「同意搜索
    」規定之適用，又本次執行搜索時間係95年7月12日下午21
    時50分，並於7月13日17時15分，連同卷證及人犯即被告丁○○、乙○○移送台灣雲林地方法院檢察署，有解送人犯報
    告書暨刑事案件移送書附卷可稽。綜上，本件既未事先申請
    取得搜索票，亦無上述「附帶搜索」、「逕行搜索」、「緊
    急搜索」、「同意搜索」等規定之適用，且未依法律之規定
    於三日內陳報法院，其搜索違背法定程序。
四、按除法律另有規定外，實施刑事訴訟程序之公務員因違背法
    定程序取得之證據，其有無證據能力之認定，應審酌人權保
    障及公共利益之均衡維護，刑事訴訟法第一百五十八條之四
    定有明文，又違背法定程序搜索扣押所取得之證據，若不分
    情節，一概以程序違法為由，否定其證據能力，從究明事實
    真相之角度而言，難謂適當，且若僅因程序上之瑕疵，致使
    許多與事實相符之證據，無例外地被排除而不用，例如案情
    重大，然違背法定程序之情節輕微，若遽捨棄該證據不用，
    被告可能逍遙法外，此與國民感情相悖，難為社會所接受，
    自有害於審判之公平正義。因此，對於違法搜索所取得之證
    據，為兼顧程序正義及發現實體真實，應由法院於個案審理
    中，就個人基本人權之保障及社會安全之維護，依比例原則
    及法益權衡原則，予以客觀之判斷，亦即應就違背法定程序
    之程度、違背法定程序時之主觀意圖（即實施搜索扣押之公
    務員是否明知違法並故意為之）、違背法定程序時之狀況（
    即程序之違反是否有緊急或不得已之情形）、侵害犯罪嫌疑
    人或被告權益之種類及輕重、犯罪所生之危險或實害、禁止
    使用證據對於預防將來違法取得證據之效果、偵審人員如依
    法定程序，有無發現該證據之必然性、證據取得之違法對被
    告訴訟上防禦不利益之程度等情狀予以審酌，以決定應否賦
    予證據能力（最高法院92年度臺上字第2574號、93年度臺上
    字第664號判決意旨參照），查本件搜索雖不符合上開「附
    帶搜索」、「逕行搜索」、「緊急搜索」及「同意搜索」情
    況，然因司法警察懷疑被告丁○○涉有違反槍砲彈藥刀械管
    制條例犯行，且上開執行搜索所查扣之證物，已於二十四小
    時內呈報檢察官，核無故意違背法定程序之主觀意圖，且司
    法警察違法搜索所蒐集者為非供述性證據，並未改變證物之
    型態而影響其可信性，對於被告訴訟上防禦不利益之程度不
    高，且具有殺傷力之改造槍枝為政府公告查禁之違禁物，危
    害社會治安並侵害公共利益，持有改造槍、彈係重罪，況被
    告所犯罪行具有危險性，警員若未及時搜索，任被告離去後
    始聲請搜索票再行搜索，被告即有可能將槍枝隱匿，致無從
    發現，揆諸前揭法條規定及最高法院判決要旨，經衡酌被告
    之個人基本人權保障及社會安全維護，經依比例原則及法益
    均衡原則判斷後，應認本件搜索所得之扣押之槍彈等物應具
    有證據能力。
貳、認定事實所憑之證據：
一、
  (一)訊據被告丁○○固坦承未經許可持有空氣長槍1枝之犯行，
    惟矢口否認有何未經許可持有改造手槍之犯行，辯稱：附表
    編號3之改造手槍及附表編號6之子彈均置於咖啡色背包內，
    係查獲當日下午6、7時，被告丁○○與被告乙○○駕車外出
    途中巧遇黃德全，因要一同喝酒，即把上開背包放在被告丁○○車上云云。
  (二)訊據被告乙○○則固坦承有與被告丁○○2、3次前往雲林縣
    麥寮鄉橋頭村田裡，由被告丁○○持空氣長槍1枝射擊斑鳩
    之事實，惟矢口否認有何共同持有空氣長槍之犯行，辯稱：
    其僅在旁持電燈幫忙被告丁○○照明，從未持空氣長槍射擊
    斑鳩，應不構成「持有」云云。又被告乙○○辯護人另辯稱
    本件應有自首之適用等語。
二、經查：
  (一)就被告丁○○未經許可，於95年1月間某日，在雲林縣虎尾
    鎮二等兵玩具店，以新臺幣27,900元之代價，購得如附表編
    號1、2、4、5等物，並於95年6月間起，與被告乙○○同至
    雲林縣麥寮鄉橋頭村田裡，由被告乙○○持電燈照明，被告
    丁○○持附表編號1之空氣長槍1枝射擊斑鳩共2、3次。嗣於
    95年7月12日下午9時50分許，被告丁○○駕駛其所有車牌號
    碼VU-4785號自小客車，搭載被告乙○○，在雲林縣麥寮鄉
    ○○村○○路28-67號前，為警在該自用小客車後行李廂內
    扣得如附表所示之物之事實，業據被告丁○○、乙○○坦認
    不諱。
  (二)又附表編號1至6之物經送內政部警政署刑事警察局鑑定，結
    果為：附表編號3之改造手槍1枝，係仿BERETTA廠84型半自
    動手槍換裝土造金屬槍管而成之改造手槍，機械性能良好，
    可擊發適用子彈，認具殺傷力；附表編號1空氣長槍1枝，係
    以中型二氧化碳高壓鋼瓶內氣體為發射動力之空氣長槍，經
    實際裝填直徑約6㎜鋼珠試射，足以穿透人體皮肉層，認具
    殺傷力；附表編號6子彈4顆，均係土造子彈（直徑約8.9㎜
    金屬彈頭），無法擊發，認不具殺傷力；附表編號2空氣長
    槍1枝，係以小型二氧化碳高壓鋼瓶內氣體為發射動力之空
    氣長槍，洩氣擊錘損壞，無法發射彈丸，依現狀，認不具殺
    傷力；附表編號5鋼珠2瓶，認均係直徑約6㎜鋼珠；附表編
    號4鋼瓶3瓶，認均係中型二氧化碳高壓鋼瓶；有該局95年8
    月31日刑鑑字第0950112860號槍彈鑑定書1份（偵卷第21頁
    至第26頁）、照片6紙（警卷第18至20頁）等在卷，及如附
    表之物扣案可憑，自堪認定。
  (三)被告乙○○共同持有空氣長槍部分：
  1.按所謂持有，係指在實力支配管領之下而言，最高法院79年
    度臺上字第2779號判決意旨可佐。次按原判決雖僅認定某甲
    、某乙分持某丙攜來之手槍同往行劫，但某丁、某戊為本案
    共犯，對於盜夥之執持槍械，既屬相互利用，自亦應負持有
    軍用槍砲之共同罪責，最高法院26年滬上字第107號判例意
    旨可資參照。
  2.本件被告2人於95年6月間起至95年7月12日止，其間2、3次
    於夜間同至雲林縣麥寮鄉橋頭村田裡，由被告丁○○持空氣
    長槍1枝射擊斑鳩，被告乙○○在旁持電燈照明等情，業據
    被告2人坦認無訛，已如前述，被告乙○○亦供稱其知悉前
    開空氣長槍有殺傷力等語，是則本件爭點即在於被告乙○○
    在旁持電燈照明之行為，是否構成共同持有空氣長槍。
  3.查空氣長槍為被告丁○○所有，並由其持往射擊斑鳩，是該
    空氣長槍在被告丁○○實力支配管領之下無疑，惟被告乙○○每次均陪同前往，且於被告丁○○持空氣長槍射擊斑鳩時
    ，在旁持電燈照明，並將打來的斑鳩一起煮來吃，次數亦達
    2、3次，亦據被告乙○○於本院審理時自承在卷（本院卷第
    154頁）。是其對於被告丁○○執持槍械，乃屬共犯之相互
    利用、行為分擔，非僅幫助而已，揆諸前開最高法院判例意
    旨，自應負持有空氣長槍之共同罪責。
  (四)被告丁○○未經許可持有改造手槍部分：
  1.系爭改造手槍係由被告丁○○持有一節：
    被告丁○○於95年7月12日下午9時50分許，在雲林縣麥寮
      鄉○○村○○路28-67號前，為警在被告丁○○所有並其
      駕駛之該自用小客車後行李廂內扣得如附表所示之物。其
      中附表編號3之改造手槍及附表編號6之子彈均置於咖啡色
      背包內，又附表編號3之改造手槍1枝送鑑後，認係仿BERE
      TTA廠84型半自動手槍換裝土造金屬槍管而成之改造手槍
      ，可擊發適用子彈，認具殺傷力等情，已如前述，是被告
      丁○○持有可發射子彈，具殺傷力之改造手槍1枝，堪以
      認定。
    被告雖以上詞置辯，惟其於原審審理時則供稱係綽號「在
      仔」之男子寄放與本院所稱係黃德全寄放云云，就寄放之
      人為何人前後所述已有不同，另就何時寄放、如何寄放等
      細節部分，先於95年7月13日警詢時供稱：咖啡色背包係3
      天前1名綽號叫「在仔」朋友所寄放，「在仔」僅表示有
      事要出門，不想帶背包故予寄放，過2天會取回，未告知
      背包內放何物，其亦不知道背包內有槍彈云云（警卷第4
      頁至第6頁）；至95年7月13日檢察官訊問時，則供稱：其
      與「在仔」約1、2個月前因釣魚認識，2、3天前晚上騎機
      車到雲林縣雲3之3道路時剛好在路上碰到「在仔」騎機車
      過來，「在仔」將咖啡色背包交給其，其未詢問背包內所
      裝何物，當時沒有人看到云云（偵卷第8頁）；再於原審9
      6年2月5日準備程序時改稱：95年7月12日被告丁○○與被
      告乙○○下午6、7時要去喝酒，半路遇到「在仔」，「在
      仔」也跟去，就把咖啡色背包放在該自用小客車上，一同
      搭車到查獲地點檳榔攤喝酒，警察來時「在仔」便跑走了
      ，無法找到「在仔」（原審卷第37頁背面至第38頁）云云
      ；末於原審96年9月5日審理時供稱：沒有「在仔」的聯絡
      電話，釣魚才會遇到，查獲後沒有碰到「在仔」，也無法
      找出「在仔」云云；於本院審理時另辯稱係黃德全寄放，
      當初所稱之「在仔」係錯誤云云。是被告丁○○就「在仔
      」究竟是查獲前2、3天騎機車在雲3之3道路巧遇而寄放，
      抑或查獲當日半路遇到「在仔」而一起駕車前往喝酒時，
      「在仔」置於車上，為前後迥異之供述，且其所述情形與
      常情相違，蓋改造手槍明顯為違禁物，非法持有之處罰甚
      重，豈有沒事置於背包裡，路上碰到僅認識1、2個月，交
      情不深的被告丁○○，就隨手寄放之道理，甚至被告丁○○連與「在仔」的聯絡方式都沒有，「在仔」又如何於寄
      放後2、3日取回，莫非等待下次路上巧遇？是被告上開所
      辯，顯係臨訟編出「在仔」以圖卸罪，為幽靈抗辯，均不
      足採信。
    又共同被告乙○○於原審96年9月5日審理時具結證述：查
      獲當日被告丁○○到褒忠去接被告乙○○一同前往麥寮喝
      酒，中途並未停車，也沒有遇到別人，被告乙○○當日未
      曾開過被告後車廂，離開該自小客車時亦有鎖住，吃飯時
      有1人係該店的朋友，剛好走進來一起吃，吃完在裡面坐
      ，沒有和被告2人一起離開，被告丁○○亦不識得該人等
      語，參以共同被告乙○○於警詢及檢察官訊問時一再表示
      不認識「在仔」等語。
    又本案偵查檢察官於95年9月19日以雲檢明勤95偵3601字
      第25316號函請雲林縣警察局臺西分局採集咖啡色背包及
      其內槍、彈等之指紋，經雲林縣警察局臺西分局於95年9
      月28日以臺西警偵字第0950011173號函覆因「紋線不清、
      特徵點不足」等原因，無法送驗比對。按採集指紋當時已
      距離案發時間2月餘，又查扣上開物證及保管時，或未為
      特殊處理，避免其他閒雜人等指紋或手汗沾黏其上，均可
      能影響到採證之結果，此外係「無法送驗比對」，而非「
      確定其上並無被告丁○○之指紋」，是尚不足為對被告有
      利之認定。
    又證人丙○○於本院審理時雖到庭證稱：「當時在該店喝
      酒、吃東西的人，有阿全、長吉、被告。當天要進去的時
      候，有看到阿全將其包包放在被告後車廂，且阿全他還有
      說，帶進去不好看，就將包包放在後車廂。阿全係被告的
      朋友，我認識阿全不到一個月，我不知道他的真實姓名，
      只知道人家叫他阿全。」等語（本院卷第57至65頁），從
      而證人丙○○所指之阿全是否即為被告所指之黃德全或係
      「在仔」尚非無疑，又查證人又稱當日係阿全與被告坐被
      告的車到達現場，下車時將包包放在後車廂，與前揭被告
      所供述半路遇到「在仔」，即將包包放置之情節有別，與
      乙○○所證述之情節亦有未符，又證人戊○○於本院審理
      時到庭證稱：「（問你有無看到有人將包包放到被告的車
      廂？）我不知道。（店裡面的四個人是哪幾個？）被告、
      丙○○、一個係跑掉的，一個係胖胖的，後二者我不認識
      ，我只認識被告、丙○○等二人。」等語（本院卷第67、
      68頁），從而證人亦無法證明有無被告所指之黃德全或「
      在仔」之人，從而證人之證述均無法為被告有利之證述，
      均附此敘明。
  2.被告丁○○持有改造手槍時間之認定：
    承上，被告丁○○未經許可持有改造手槍之犯行已可認定，
    至其持有改造手槍時間之起點，由於被告丁○○否認此部分
    犯行，無從自其供述及卷內證據加以判斷，惟基於罪疑有利
    於被告原則，如被告丁○○係分於不同時點分別取得改造手
    槍及空氣長槍而持有，屬數罪併罰，對其甚為不利，如於同
    一時點取得改造手槍及空氣長槍而持有，則論以想像競合而
    僅論以一罪，是基於上述理由，因而推定被告丁○○於取得
    空氣長槍之95年1月間某日同時亦取得改造手槍。
  (五)綜上所述，本件事證明確，被告2人犯行堪以認定，均應依
    法論科。
參、論罪科刑的理由：
一、查附表編號1之空氣槍長及附表編號3之改造手槍，經送鑑後
    ，均認具有殺傷力，核屬槍砲彈藥刀械管制條例第4條第1項
    第1款之空氣槍及其他可發射子彈具有殺傷力之槍砲。是核
    被告丁○○所為，係犯槍砲彈藥刀械管制條例第8條第4項之
    未經許可持有空氣槍及可發射子彈具有殺傷力之改造手槍罪
    ；被告乙○○係犯槍砲彈藥刀械管制條例第8條第4項之未經
    許可持有空氣槍罪。又被告丁○○、乙○○持有槍枝之犯罪
    行為，既繼續至刑法修正施行後之95年7月1日始終了，自非
    行為後法律有變更，而無新舊法比較之問題，附此敘明。
二、被告丁○○、乙○○間就持有空氣長槍之犯行有犯意聯絡及
    行為分擔，為共同正犯。被告丁○○以一行為同時持有空氣
    長槍及改造手槍，係以一行為觸犯數罪名，為想像競合犯，
    應從情節較重之持有改造手槍罪論斷。又公訴人認被告丁○○所犯前揭二罪，犯意個別，應予分論併罰，尚有未合，附
    此敘明。
三、又被告丁○○患有精神疾病曾經醫師診療，又經送財團法人
    彰化基督教醫院精神科為精神鑑定後，認其精神科診斷為慢
    性精神分裂症，尼古丁依賴、檳榔依賴。其智能目前為中下
    到臨界狀況，處於精神病狀態，推論該病症會影響其判斷，
    於案發當時其應為精神病狀態，因此至少已達精神耗弱之程
    度，有陳文勝診所函及所附被告丁○○之病歷1份（原審卷
    第78頁至第86頁）、及財團法人彰化基督教醫院精神科精神
    鑑定報告書96彰基精鑑字第096060001號函1份（原審卷第99
    頁至第103頁）等在卷可參，足認其行為時因精神障礙，致
    其辨識行為違法或依其辨識而行為之能力，顯著降低，應依
    刑法第19條第2項，予以減輕其刑。
四、關於被告乙○○有無自首之適用一節，經查，被告丁○○、
    乙○○於警局時係由被告丁○○先行製作筆錄，於警詢中並
    被告丁○○並未自承與被告乙○○共同持有空氣長槍，又證
    人即查獲本案之警員許吉和於本院審理時證稱：「（乙○○
    當時是否承認與丁○○一起去打斑鳩？在何情況承認？）警
    訊筆錄時承認的。（你接受檢舉去查扣手槍，那時你們係懷
    疑何人？）一開始我們只有懷疑丁○○。（打開後車廂，看
    到空氣長槍時，誰先承認空氣長槍係他的？）是丁○○，所
    以才先逮捕丁○○。（既然丁○○曾認係他的，為何也逮捕
    乙○○？）後來他也有承認一起去打斑鳩。」等語（本院卷
    第150頁），足徵於警方為搜索扣押當時係以被告丁○○為
    犯罪嫌疑人而未及於被告乙○○，則有權偵查機關，當不知
    另有犯人存在，被告乙○○於警察均未發現其共同持有空氣
    長槍之情形下，於警詢時坦承其與被告丁○○共同持有空氣
    槍犯行，應認符合犯人在其犯罪未發覺前，向該管公務員自
    承犯罪而受裁判之自首要件，爰依自首之規定減輕其刑。
肆、撤銷改判之理由
一、原判決以被告2人犯行證據明確，依法予以論罪科刑，固非
    無見。惟查：(1)如附表編號4所示之扣案鋼瓶3瓶非屬違禁物
    ，原審依刑法第38條第1項第1款之規定諭知沒收，尚有未合
    (2)被告乙○○部份應有自首之適用，原審漏未審酌，容有未
    洽。
二、被告丁○○上訴意旨否認犯行，被告乙○○上訴否認共同持
    有空氣長槍，並據而指摘原判決不當，雖無理由，惟原判決
    既有上開可議之處，自應由本院將原判決撤銷改判，期臻妥
    適。爰審酌被告丁○○、乙○○並無構成累犯之前科，有臺
    灣高等法院被告前案紀錄表2份在卷可憑，被告丁○○未經
    許可，購入改造手槍及空氣長槍而持有，時間長達半年，並
    持空氣長槍射擊鳥類，被告乙○○持電燈在旁照明，對於社
    會公共安全潛在影響甚大，被告丁○○甚至將上開槍械置於
    該自小客車後行李箱而隨車攜帶，就被告丁○○部分本應從
    重論處，惟衡酌被告丁○○有多年精神病史，精神狀況不佳
    ，而被告乙○○係持燈在旁，並未親持空氣長槍射擊斑鳩，
    情節較被告丁○○輕微，及被告丁○○犯後坦承持有空氣長
    槍部分犯行，而就持有改造手槍部分矢口否認，被告乙○○
    坦承犯行，並合乎自首等犯罪之動機、目的、手段及造成之
    危害等一切情狀，各量處如主文第二項、第三項所示之刑，
    並均就罰金部分諭知易服勞役之標準。
三、扣案如附表編號1之空氣長槍及附表編號3之改造手槍（含彈
    匣1個）各1枝，經鑑定後均具有殺傷力，為違禁物，均應依
    刑法第38條第1項第1款沒收。至附表編號4鋼瓶3瓶及附表編
    號5之鋼珠2瓶（均係直徑6mm之鋼珠），為被告丁○○所有
    ，業據其自承在卷，並為被告持以犯本件犯罪所用之物，應
    依刑法第38條第1項第2款之規定宣告沒收。附表編號2之空
    氣長槍1枝及附表編號6之子彈4顆，固為被告丁○○所有，
    惟經鑑定後均無殺傷力，附表編號7之長刀亦非違反槍砲彈
    藥刀械管制條例之刀械，非屬違禁物，且非供本件犯罪所用
    ，故不予沒收。
四、末查被告2人犯行均於96年4月24日前，被告乙○○爰依中華
    民國九十六年罪犯減刑條例第2條第1項第3款之規定，減其
    刑期二分之一。又被告丁○○所犯違反槍砲彈藥刀械管制條
    例部分，其宣告刑逾有期徒刑1年6月，且係中華民國96年罪
    犯減刑條例第3條第1項第4款之罪，故不予減刑，併此敘明
    。
五、至公訴人認被告丁○○如因精神耗弱之精神障礙，致其辨識
    行為違法或依其辨識而行為之能力顯著降低，因持槍本身具
    有高度風險，應令入相當處所施以監護部分。查被告丁○○
    固經財團法人彰化基督教醫院精神科精神鑑定認定其於本案
    行為時已達精神耗弱程度，惟綜觀前揭精神鑑定報告書，尚
    無暴力傾向之相關記載，且其前科紀錄中亦無其他暴力相關
    犯行，參以本件被告丁○○雖持有改造手槍及空氣長槍各1
    枝，然其僅持空氣長槍射擊斑鳩，尚無其他證據證明被告丁○○以前開槍械為其他不法暴力犯行，是憑現存證據，難認
    被告丁○○之情狀有再犯或危害公共安全之虞；再者監護處
    分固屬保安處分，惟亦屬對人身自由之限制，且期間長達數
    年，被告復經本院判處如主文之有期徒刑，已需面對相當期
    間之監禁。基此，本院認以被告丁○○目前情狀，尚無需令
    入相當處所施以監護處分，附此說明。又本件被告犯罪情狀
    於客觀上並無足以引起一般同情而認即予宣告法定最低刑期
    仍嫌過重之情事，爰未依被告乙○○之請求另依刑法第59條
    之規定酌減其刑，併此敘明。
伍、論罪法條
一、刑事訴訟法第369條第1項前段、第364條、第299條第1項前
    段。
二、槍砲彈藥刀械管制條例第8條第4項。
三、刑法第11條前段、第28條、第19條第2項、第42條第3項、第
    55條、第38條第1項第1款、第2款、第62條。
四、中華民國九十六年罪犯減刑條例第2條第1項第3款，第7條。
本案經檢察官羅清溪到庭執行職務。
中    華    民    國    97    年    4    月    15    日
                  刑事第四庭  審判長法  官  吳志誠
                                    法  官  陳珍如
                                    法  官  羅心芳
以上正本證明與原本無異。
如不服本判決，應於收受本判決後十日內向本院提出上訴書狀。
其未敘述上訴理由者並得於提起上訴後十日內向本院補提理由書
狀（均須按他造當事人之人數附繕本）「切勿逕送上級法院」。
                                    書記官  蔡振豐
中    華    民    國    97    年    4     月    16    日
附錄本案論罪科刑法條全文
槍砲彈藥刀械管制條例第8條
未經許可，製造、販賣或運輸鋼筆槍、瓦斯槍、麻醉槍、獵槍、
空氣槍或第4條第1項第1款所定其他可發射金屬或子彈具有殺傷
力之各式槍砲者，處無期徒刑或5年以上有期徒刑，併科新臺幣1
千萬元以下罰金。
未經許可，轉讓、出租或出借前項所列槍枝者，處5年以上有期
徒刑，併科新臺幣1千萬元以下罰金。
意圖供自己或他人犯罪之用，而犯前二項之罪者，處無期徒刑或
7年以上有期徒刑，併科新臺幣1千萬元以下罰金。
未經許可，持有、寄藏或意圖販賣而陳列第1項所列槍枝者，處3
年以上10年以下有期徒刑，併科新臺幣700萬元以下罰金。
第1項至第3項之未遂犯罰之。
附表
┌───┬───────┬───┬─────────┬────┐
│編號  │名稱          │數量  │鑑定結果          │沒收與否│
│      │              │      │一、內政部警政署刑│        │
│      │              │      │    事警察局95年8 │        │
│      │              │      │    月31日刑鑑字第│        │
│      │              │      │    0000000000號槍│        │
│      │              │      │    彈鑑定書1份   │        │
│      │              │      │二、雲林縣警察局95│        │
│      │              │      │    年9月25日雲警 │        │
│      │              │      │    保字第09502003│        │
│      │              │      │    27號函文1份   │        │
├───┼───────┼───┼─────────┼────┤
│1     │空氣長槍 (槍枝│1枝   │認係以中型二氧化碳│係違禁物│
│      │管制編號：1102│      │高壓鋼瓶內氣體為發│，應予沒│
│      │156472號)     │      │射動力之空氣長槍，│收。    │
│      │              │      │經實際裝填直徑約6 │        │
│      │              │      │㎜鋼珠（重約0.88g │        │
│      │              │      │）試射，測得鋼珠發│        │
│      │              │      │射速度分別為184、1│        │
│      │              │      │64、164公尺/秒，計│        │
│      │              │      │算其發射動能分別為│        │
│      │              │      │14.90、11.83、11. │        │
│      │              │      │83焦耳，單位面積動│        │
│      │              │      │能分別為52.69、41.│        │
│      │              │      │86、41.86焦耳/平方│        │
│      │              │      │公分。（一）      │        │
├───┼───────┼───┼─────────┼────┤
│2     │空氣長槍 (槍枝│1枝   │認係以小型二氧化碳│非違禁物│
│      │管制編號：1102│      │高壓鋼瓶內氣體為發│，雖被告│
│      │156473號)     │      │射動力之空氣長槍，│所有惟非│
│      │              │      │經檢視，洩氣擊錘損│供本件犯│
│      │              │      │壞，無法發射彈丸，│罪之用，│
│      │              │      │依現狀，認不具殺傷│不予沒收│
│      │              │      │力。（一）        │。      │
├───┼───────┼───┼─────────┼────┤
│3     │改造貝瑞塔手槍│1枝   │認係由仿BERETTA廠 │係違禁物│
│      │（槍枝管制編號│      │84型半自動手槍製造│，應予沒│
│      │：0000000000號│      │之槍枝，換裝土造金│收。    │
│      │，含彈匣1個） │      │屬槍管而成之改造手│        │
│      │              │      │槍，機械性能良好，│        │
│      │              │      │可擊發適用子彈，認│        │
│      │              │      │具殺傷力。（一）  │        │
├───┼───────┼───┼─────────┼────┤
│4     │鋼瓶          │3瓶   │認均係中型二氧化碳│為被告所│
│      │              │      │高壓鋼瓶。（一）  │有且供附│
│      │              │      │                  │表編號一│
│      │              │      │                  │空氣長槍│
│      │              │      │                  │射擊犯罪│
│      │              │      │                  │用，應予│
│      │              │      │                  │沒收。  │
│      │              │      │                  │        │
├───┼───────┼───┼─────────┼────┤
│5     │鋼珠          │2瓶   │認均係直徑約6㎜鋼 │為被告所│
│      │              │      │珠。（一）        │有且供附│
│      │              │      │                  │表編號1 │
│      │              │      │                  │空氣長槍│
│      │              │      │                  │射擊犯罪│
│      │              │      │                  │所用之物│
│      │              │      │                  │，應予沒│
│      │              │      │                  │收。    │
├───┼───────┼───┼─────────┼────┤
│6     │子彈          │4顆   │認均係土造子彈（直│非違禁物│
│      │              │      │徑約8.9㎜金屬彈頭 │，雖被告│
│      │              │      │），採樣1顆試射， │所有惟非│
│      │              │      │無法擊發，認不具殺│供本件犯│
│      │              │      │傷力。（一）      │罪之用，│
│      │              │      │                  │不予沒收│
│      │              │      │                  │。      │
├───┼───────┼───┼─────────┼────┤
│7     │長刀          │1支   │刀刃長63.5公分，無│非違禁物│
│      │              │      │刀柄，刀刃有單面開│，雖被告│
│      │              │      │鋒，認定非屬槍砲彈│所有惟非│
│      │              │      │藥刀械管制條例列管│供本件犯│
│      │              │      │刀械。（二）      │罪之用，│
│      │              │      │註：此部分已為不起│不予沒收│
│      │              │      │訴處分。          │。      │
└───┴───────┴───┴─────────┴────┘

司法院資訊處製作；財團法人民間司法改革基金會備份。
